臺灣雲林地方法院刑事判決　　　　　　　　　　　　　九十三年度簡上字第三三號
　　公　訴　人　臺灣雲林地方法院檢察署檢察官
　　上　訴　人
　　即　被　告　乙○○
右上訴人因偽造文書案件，不服本院斗六簡易庭九十二年度六簡字第四四五號於中華
民國九十三年一月二日所為第一審判決（聲請簡易判決處刑書：臺灣雲林地方法院檢
察署九十二年度偵字第三三三二號），提起上訴，本院判決如左：
    主    文
原判決撤銷。
乙○○行使偽造私文書，足以生損害於公眾及他人，處有期徒刑月，如易科罰金，
以佰元折算壹日。
內政部警政署國道公路警察局公警局交字第Ｚ00000000號舉發違反道路交通
管理事件通知單之移送聯及存查聯上偽造「林建興」署押共貳枚均沒收。
    事    實
一、乙○○於民國九十二年四月三日下午四時二十八分許，駕駛車號ＵＴ－七六九號
    營業大貨車，行經國道三號公路南向三一三點八公里處即台南縣白河鎮路段時，
    經警攔檢。詎乙○○為圖隱匿真正身分，避免無照駕駛之行為遭警取締處罰，且
    因他持有曾經受僱之司機林建興（已死亡）的駕駛執照，乙○○於是基於行使偽
    造私文書之犯意，向警員鄭吉盛表示他就是林建興，並冒用林建興之名義，警員
    鄭吉盛乃據以填發內政部警政署國道公路警察局九十二年四月三日公警局交字第
    Ｚ00000000號舉發違反道路交通管理事件通知單（下稱舉發通知單），
    舉發林建興違反道路交通管理處罰條例第二十二條第一項第六款持逾期之駕駛執
    照駕車及第二十六條職業汽車駕照未依規定期限審驗之行為，乙○○隨即在該舉
    發通知單之移送聯內偽簽「林建興」之署押，並同時複寫至存查聯，而偽造「林
    建興」之簽名共二枚；且他在移送聯之「收受通知聯者簽章」欄內所偽簽之「林
    建興」簽名，係用以表示已經收受該舉發通知單之意思，而偽造具有收據性質之
    私文書，再將之交還警員鄭吉盛處理而行使，足以生損害於國道公路警察及監理
    機關對於道路交通違規告發及管理之正確性。嗣經交通部公路總局臺中區監理所
    臺中監理站發現林建興之駕駛執照業於八十八年十二月二十日因死亡而註銷，而
    查悉上情。
二、案經國道公路警察局第八警察大隊報告臺灣雲林地方法院檢察署檢察官偵查後聲
    請簡易判決處刑。
    理    由
一、右開犯罪事實，業據上訴人即被告乙○○於本院審理中坦承不諱，並經證人黃寶
    利、鄭吉盛證述明確，復有交通部公路總局臺中區監理所臺中市監理站中監中字
    第０九二００一０一九二號函、內政部警政署國道公路警察局公警局交字第Ｚ0
    0000000號舉發違反道路交通管理事件通知單之移送聯各一紙及林建興之
    汽車駕駛執照正本一張等在卷可稽。依上開補強證據已足資證明被告所為自白之
    真實性，是被告前開自白行使偽造私文書之犯行，應屬真實而堪採信。本件事證
    明確，被告行使偽造私文書之犯行，應可認定。
二、按被告乙○○於舉發違反道路交通管理事件通知單之移送聯「收受通知聯者簽章
    」欄內，偽簽「林建興」之署押，不待依習慣或特約，單從形式上觀察，即足以
    知悉係表示由林建興名義受領該舉發通知單移送聯之證明，此與事先在印妥內容
    之收據上偽簽他人姓名之情形，無分軒輊，自屬刑法第二百十條所稱之私文書（
    最高法院八十三年台上字第六六三一號判例意旨參照）；是被告冒用林建興之名
    義，在前開舉發通知單之移送聯「收受通知聯者簽章」欄內，偽造「林建興」之
    署押後，再交回警員處理而持以行使，顯然對上開文書之內容有所主張，已足以
    生損害於警察、公路監理機關對於交通事件處罰之正確性。核其所為，係犯刑法
    第二百十六條、第二百十條之行使偽造私文書罪。又被告偽造署押係偽造文書之
    部分行為，而其偽造文書後復持以行使，偽造之低度行為復為行使之高度行為所
    吸收，均不另論罪。原審判決予以論罪科刑，固非無見，惟本件雖然僅有內政部
    警政署國道公路警察局公警局交字第Ｚ00000000號舉發違反道路交通管
    理事件通知單之移送聯有扣案，而存查聯並未扣案，但被告在該舉發通知單之移
    送聯內偽簽「林建興」之署押時，即同時複寫至存查聯，此有本院之公務電話紀
    錄在卷可參（見本院卷第三一頁）。是原審漏未針對該舉發違反道路交通管理事
    件通知單之存查聯上偽造之「林建興」署押一枚，宣告沒收，尚有不當。被告以
    原審判決量刑過重為由提起上訴，雖無理由，但原判決既有可議之處，自應由本
    院撤銷改判。爰審酌被告為免受罰即冒用死人名義，足以誤導警察及公路監理機
    關舉發交通違規之正確性，並考量其一家之經濟來源主要來自於被告，而被告每
    月收入約三萬元，老婆是家庭主婦，四名小孩均在就學中之家庭狀況，及被告是
    國小畢業，智識程度不高，以及被告犯後坦承犯行，深具悔意等一切情狀，量處
    如主文所示之刑，並諭知易科罰金之折算標準。另內政部警政署國道公路警察局
    公警局交字第Ｚ00000000號舉發違反道路交通管理事件通知單之移送聯
    及存查聯上偽造之「林建興」署押共二枚，不問屬於犯人與否，均應依刑法第二
    百十九條規定宣告沒收。至於該舉發違反道路交通管理事件通知單之通知聯，是
    交付給違規人，原則上違規人無庸簽名，此有前開公務電話紀錄在卷可參。又本
    件承辦警員鄭吉盛（調至其他單位）之前的同事即警員賴文卿雖然表示，警員有
    時會讓違規人簽名在第一聯之通知聯上，惟本件既非警員賴文卿所承辦，且通知
    聯原則上違規人既無庸簽名，自難僅憑警員賴文卿之推測即認定被告在該舉發違
    反道路交通管理事件通知單之通知聯上也有偽造「林建興」之署押，併此敘明。
據上論斷，應依刑事訴訟法第四百五十五條之一第三項、第三百六十九條第一項前段
、第三百六十四條、第二百九十九條第一項前段，刑法第二百十六條、第二百十條、
第四十一條第一項前段、第二百十九條，罰金罰鍰提高標準條例第二條，判決如主文
。
本案經檢察官甲○○到庭執行職務。
中      華      民      國    九十三    年      五      月      四      日
                                         臺灣雲林地方法院刑事第五庭
                                           審判長法  官  陳  定  國
                                                 法  官  李  明 益
                                                 法  官  許  佩  如
右正本證明與原本無異。
本件不得上訴。
                                                 書記官  張  菀  純
中      華      民      國    九十三    年      五      月      四      日
附錄本案論罪科刑法條全文：
刑法第二百十六條：
  行使第二百十條至第二百十五條之文書者，依偽造、變造文書或登載不實事項或使
  登載不實事項之規定處斷。
刑法第二百十條：
  偽造、變造私文書，足以生損害於公眾或他人者，處五年以下有期徒刑。
